【裁判字號】    90,訴,918
【裁判日期】    900803
【裁判案由】    清償債務
【裁判全文】
臺灣桃園地方法院民事判決  九十年訴字第九一八號
    原      告  新竹國際商業銀行股份有限公司
    法定代理人  丙○○
    訴訟代理人  楊瑤勇
    送達代收人  丁○○
                乙○○
右當事人間請求清償債務事件，本院判決如左：
    主      文
被告應連帶給付原告新台幣伍拾貳萬柒仟肆佰貳拾肆元，及自民國九十年二月二十三
日起至清償日止，按年息百分之九點五一計算之利息，並自民國九十年三月二十三日
起至清償日止，逾期六個月以內者，按上開利率百分之十，逾期六個月以上者，按上
開利率百分之二十計算之違約金。
訴訟費用由被告連帶負擔。
    事      實
甲、原告方面：
  一、聲明：如主文所示。
  二、陳述：被告甲○○（原名為楊翁桃）以其餘被告乙○○為連帶保證人，於民國
      （下同）八十五年三月二十二日向原告借用新台幣（下同）伍拾玖萬元，約定
      借款期間自八十五年三月二十二日起至一百零五年三月二十二日止，利息按原
      告基本放款利率百分之九點三五計算，借款利率計為百分之九點三五。嗣後原
      告基本放款利率調整時，自調整日起隨同調整，借款人應於每月二十二日繳款
      一次，以壹個月為一期，共分二百四十期按期平均攤還本息，連帶保證人並自
      願拋棄先訴抗辯權。如有一期未繳，原告得減少授信額度或縮短借款期限或全
      部債務視為到期，視為到期後利率即不再調整。本金或利息逾期清償在六個月
      以內者，按上開利率百分之十，超過六個月者，按上開利率百分之二十計付違
      約金。詎被告僅繳息至九十年二月二十一日止（依前述計算方式，利率應為年
      息百分之九點五一），其於九十年二月二十二日起即不按期繳納本息，依借據
      借款約定條款第三、四條之規定，本件借款應視為全部到期，被告等即應連帶
      償還，原告屢向被告催討，均置之不理，本利迄未清償，為此依民法消費借貸
      及連帶保證之規定提起本件訴訟。
  三、證據：提出借據、放款客戶往來明細表、基本放款利率及加減碼調整表、轉帳
      收入傳票、轉帳支出傳票各一份（均為影本）、戶籍謄本二份為證。
乙、被告方面：
一、聲明：請求駁回原告之訴。
二、陳述：
  （一）對借據之真正，均不爭執。
  （二）無力一次償還，請求分期償還。
三、證據：未提出任何證據為證。
    理      由
一、按訴狀送達後，除有擴張或減縮應受判決事項之聲明者外，原告不得將原訴變更
    或追加他訴，民事訴訟法第二百五十五條第一項第三款定有明文。原告原起訴請
    求「被告應給付原告新臺幣伍拾萬貳仟陸佰零壹元，及自民國八十九年十月二
    十三日起至清償日止，按年息百分之九點五一計算之利息，並自民國八十九年十
    一月二十三日起至清償日止，逾期六個月以內者，按上開利率百分之十，逾期六
    個月以上者，按上開利率百分之二十計算之違約金。」，嗣減縮聲明為「被告應
    給付原告新臺幣伍拾貳萬柒仟肆佰貳拾肆元，及自民國九十年二月二十三日起至
    清償日止，按年息百分之九點五一計算之利息，並自民國九十年三月二十三日起
    至清償日止，逾期六個月以內者，按上開利率百分之十，逾期六個月以上者，按
    上開利率百分之二十計算之違約金。」，合於民事訴訟法第二百五十五條第一項
    第三款之規定，故應予准許。
二、本件原告主張被告甲○○（原名為楊翁桃）以其餘被告乙○○為連帶保證人，於
    八十五年三月二十二日向原告借用伍拾玖萬元，約定借款期間自八十五年三月二
    十二日起至一百零五年三月二十二日止，利息按原告基本放款利率百分之九點三
    五計算，借款利率計為百分之九點三五。嗣後原告基本放款利率調整時，自調整
    日起隨同調整，借款人應於每月二十二日繳款一次，以壹個月為一期，共分二百
    四十期按期平均攤還本息，連帶保證人並自願拋棄先訴抗辯權。如有一期未繳，
    原告得減少授信額度或縮短借款期限或全部債務視為到期，視為到期後利率即不
    再調整。本金或利息逾期清償在六個月以內者，按上開利率百分之十，超過六個
    月者，按上開利率百分之二十計付違約金。詎被告僅繳息至九十年二月二十二日
    止，其於九十年三月二十二日起即不按期繳納本息，依借據借款約定條款第
    三、四條之規定，本件借款應視為全部到期，被告等即應連帶償還，原告屢向被
    告催討，均置之不理，本利迄未清償等事實，已據其提出與所述相符之借據、放
    款客戶往來明細表、基本放款利率及加減碼調整表、轉帳收入傳票、轉帳支出傳
    票各一份（均為影本）、戶籍謄本二份為證，被告等既對借據之真正，均不爭執
    ，自堪信原告之主張為真實。
二、被告二人雖辯稱：因無力一次清償，請求分期償還云云。惟依兩造簽訂之借款約
    定條款第三條第一項第一款約定，任何一宗債務不依約清償本金時，勿須經原告
    先通知或催告，得視為全部到期，被告甲○○僅繳息至九十年二月二十一日止，
    本件被告未於九十年二月二十二日按期繳納本息，依借據約定條款第三條上開規
    定，本件借款即視為全部到期，被告已喪失期限利益，被告依該條款規定即應連
    帶償還，是被告前開辯解，尚難採信。
三、從而，原告依消費借貸及連帶保證契約，請求被告應連帶給付原告伍拾貳萬柒仟
    肆佰貳拾肆元，及自民國九十年二月二十三日起至清償日止，按年息百分之九點
    五一計算之利息，並自民國九十年三月二十三日起至清償日止，逾期六個月以內
    者，按上開利率百分之十，逾期六個月以上者，按上開利率百分之二十計算之違
    約金，為有理由，應予准許。
四、據上論結，原告之訴為有理由，依民事訴訟法第八十五條第二項，判決如主文。
中      華      民      國    九十      年      八      月      三      日
                                    臺灣桃園地方法院民事第二庭
~B法      官  游紅桃
右為正本係照原本作成
如對本判決不服須於判決送達後二十日內向本院提出上訴狀
中      華      民      國    九十      年      八      月      六      日
~B法院書記官  徐永本


司法院資訊處製作；財團法人民間司法改革基金會備份。
